【裁判字號】    96,簡,343
【裁判日期】    970102
【裁判案由】    廢棄物清理法
【裁判全文】
高雄高等行政法院簡易判決
                                      96年度簡字第343號
原      告  甲○○○○○○○○.
被      告  高雄縣政府環境保護局
代  表  人  乙○○局長
上列當事人間廢棄物清理法事件，原告不服高雄縣政府中華民國
96年8月23日府法訴字第197246號訴願決定，提起行政訴訟。本
院判決如下：
    主  文
原告之訴駁回。
訴訟費用由原告負擔。
    事實及理由
一、緣原告係具有全自動沖洗設備之相片沖洗業，依廢棄物清理
    法第31條第1項第2款規定及行政院環境保護署（下稱環保署
    ）94年4月1日環署廢字第0940024891A號公告，應自民國94
    年6月1日起以網路傳輸方式申報廢棄物之產出、貯存、清除
    、處理、再利用、輸出及輸入情形。惟原告95年2、3、4、5
    、7、8、9、11、12月均未以網路傳輸方式，連線申報廢棄
    物產出情形，經被告函請原告陳述說明後，認原告有違反廢
    棄物清理法第31條第1項第2款規定之情形，乃依同法第53條
    第1款規定裁處原告新台幣（下同）6萬元罰鍰，原告不服，
    提起訴願，經遭決定駁回，遂提起本件行政訴訟。
二、原告起訴略以：（一）原告之沖印店於95年1月至12月期間
    ，皆依據廢棄物清理法第31條第1項第2款規定申報原料的使
    用數量，產品的產生數量及廢棄物的產生數量。（二）原告
    本著誠信原則經營，95年度機器斷斷續續停機期間，一樣和
    經準企業有限公司即廢棄物清理公司簽約，等待機器正常運
    轉時，可以正常清理，在申報產能有數量時，廢棄物就有申
    報的數字，因95年度機器故障停機，有些月份申報產能為零
    ，因此庫存量等於零，理所當然就沒有廢棄物產生問題。被
    告以違反廢棄物清理法第31條第1項第2款規定，未依該項規
    定上網申報，但產能和庫存量確實有數字，不能說完全未上
    網申報。（三）原告收到被告違反廢棄物清理法之來函時，
    親自至被告處詢問內容，被告承辦人告知可回去列印，申報
    95年度產能資料，代表有網路傳輸，而原告也列印95年度全
    部資料，被告承辦人當面向原告確認這部份資料是正確的，
    代表原告確實有連線上網申報，並非全然未連線傳輸，現在
    又告知廢棄物申報錯誤，則被告承辦人的立場反反覆覆，回
    答是否過於草率，原告該如何執行。（四）環保規章開始公
    告列管本事業體，以網路傳輸方式辦理申報，原告並未接獲
    通知新法規之宣導會，且多次電詢被告詢問申報方式，始終
    無法聯繫到承辦人，導致被告承辦人認為沒有申報，原告卻
    認為已完全申報，而這樣網路傳輸申報1年5個月，沒有任何
    書面通知，突然間就開罰單，告知一整年申報方式都是錯的
    ，要罰6萬元，令原告情何以堪。況被告承辦人是被告約僱
    人員，執法適當性受質疑，上班時間於辦公室並不固定，又
    無代理人。（五）被告承辦人於95年5月30日到店稽查工作
    紀錄表，稽查情形並未違反廢棄物清理法第31條第1項第2款
    規定，代表95年1月至5月申報正確，95年6月至12月一樣正
    確。法規開始列管本事業體時，稽查人員於稽查時，是否本
    著宣導及教導之宗義，先予限期改善，於限期內如仍未改善
    ，則原告願接受告發、處分。（六）請法官可讓原告與被告
    當面對質，事實的根據，不能單方面以被告內部電腦資料為
    告發證據，沒有任何實體證據，即以告發云云，並聲明求為
    訴願決定及原處分均撤銷。
三、被告則以：（一）原告屬行政院環境保護署94年4月1日環署
    廢字第0940024891A號函公告「應以網路傳輸方式申報廢棄
    物之產出、貯存、清除、處理、再利用、輸出及輸入情形之
    事業，應依環保署93年6月29日環署廢字第0930045670號函
    公告「應以網路傳輸方式申報廢棄物之產出、貯存、清除、
    處理、再利用、輸出及輸入情形之申報格式、項目、內容及
    頻率」第2條第2款規定：「．．．，如無產出廢棄物時亦應
    連線申報無產出廢棄物狀況。．．．。」，惟原告95年2月
    至5月、7月9月、11月及12月份，未依是項規定辦理，違反
    廢棄物清理法第31條第1項第2款規定，被告爰依廢棄物清理
    法第53條規定，據以裁處原告6萬元罰鍰，有被告96年4月13
    日勾稽查詢未上網名單及原裁處書影本附卷可稽，揆諸首揭
    法條規定，並無不合。（二）原告提供之申報資料僅有原料
    使用量、產品量，並未有廢棄物產出情形，且被告於96年5
    月18日再次上網查詢發現，原告於96年5月上旬補申報廢棄
    物產出情形。（三）被告於94年5月3日高縣環四字第094080
    0716號函請原告於94年5月25日參加辦理「事業上網申報作
    業說明會」，但原告未派員與會。（四）被告95年5月30日
    事業廢棄物工作紀錄表，所載內容係針對廢棄物清理法第31
    條第1項第1款規定應提報「事業廢棄物清理計畫書」送審之
    事業，與本件無關。因此，被告依法所為處分，並無不妥等
    語資為抗辯，並聲明求為駁回原告之訴。
四、按「經中央主管機關指定公告一定規模之事業，應於公告之
    一定期限辦理下列事項：．．．二、依中央主管機關規定之
    格式、項目、內容、頻率，以網路傳輸方式，向直轄市、縣
    （市）主管機關申報其廢棄物之產出、貯存、清除、處理、
    再利用、輸出、輸入、過境或轉口情形。但中央主管機關另
    有規定以書面申報者，不在此限。」「有下列情形之一者，
    處新台幣六萬元以上三十萬元以下罰鍰。經限期改善，屆期
    仍未完成改善者，按日連續處罰。情節重大者，並得命其停
    工或停業：一、貯存、清除、處理或再利用有害事業廢棄物
    違反第二十八條第一項、第七項、第三十一條第一項、第四
    項、第三十四條、第三十九條第一項或依第二十九條第二項
    所定管理辦法。」廢棄物處理法第31條第1項第2款及第53條
    第1款分別定有明文。次按「主旨：公告應以網路傳輸方式
    申報廢棄物之產出、貯存、清除、處理、再利用、輸出及輸
    入情形之事業。公告事項：一、應以網路傳輸方式申報廢棄
    物之產出、貯存、清除、處理、再利用、輸出及輸入情形之
    事業：．．．（二十一）具有全自動沖洗設備之相片沖洗業
    ：凡從事底片及相片沖洗、列印、放大或其他處理之行業。
    ．．．。六、本公告規定自94年6月1日開始實施。．．．。
    」業經環保署94年4月1日環署廢字第0940024891A號公告在
    案。又按「（二）廢棄物產出情形申報：應於每月月底前，
    連線申報前月影響廢棄物產出之主要原物料使用量及主要產
    品或營運狀況資料、事業廢棄物產出之種類及描述、數量、
    再生資源項目、數量、貯存及回收再利用(或輸出)情形等資
    料。如無產出廢棄物時，亦應連線申報無產出廢棄物狀況。
    如係新設事業尚未營運無產出廢棄物亦應連線申報無產出廢
    棄物狀況。」亦經環保署93年6月29日環署廢字第093004567
    0號公告事項第2條第2款規定在案。
五、本件原告係具有全自動沖洗設備之相片沖洗業，依廢棄物清
    理法第31條第1項第2款規定及環保署94年4月1日環署廢字第
    0940024891A號公告，應自94年6月1日起以網路傳輸方式申
    報廢棄物之產出、貯存、清除、處理、再利用、輸出及輸入
    情形。惟原告95年2、3、4、5、7、8、9、11、12月均未以
    網路傳輸方式，連線申報廢棄物產出情形，經被告函請原告
    陳述說明後，認原告有違反廢棄物清理法第31條第1項第2款
    規定之情形，乃依同法第53條第1款規定裁處原告6萬元罰鍰
    等情，業經兩造分別陳明在卷，且有被告96年5月1日高縣四
    字第0960800823號函、被告96年4月13日查詢之95年2月至12
    月未上網名單、被告96年5月21日高縣環四字第0960016718
    號函附96年5月17日高縣環四字第40-096-050010號裁處書等
    附於原處分卷可稽，堪予認定。
六、原告雖以前揭情詞資為爭執。惟查：
（一）本件原告係具有全自動沖洗設備之相片沖洗業，為前揭環
      保署94年4月1日環署廢字第0940024891A號函公告應以網
      路傳輸方式申報廢棄物之產出、貯存、清除、處理、再利
      用、輸出及輸入情形之事業，且縱未有廢棄物產出時亦應
      連線申報無產出廢棄物之狀況，前揭環保署93年6月29日
      環署廢字第0930045670號函公告事項第2條第2款規定在案
      。被告於96年4月13日勾稽查詢未上網名單作業時，發現
      原告未依廢棄物清理法第31條第1項第2款規定，以網路傳
      輸方式向主管機關申報其廢顯影液、廢定影液等廢棄物之
      產出及貯存情形，此有被告96年5月1日高縣環四字第0960
      800823號函及96年4月13日查詢之95年2月至12月未上網名
      單影本附原處分卷可稽。又原告經被告96年5月1日高縣環
      四字第0960800823號函通知陳述意見後，始於同年月4日
      及9日分別補行登錄95年2月至5月及7月、8月、12月份等
      未申報月份之資料，且未見95年9月份申報資料紀錄，此
      有無廢棄物產出申報查結果附於原處分卷可參，則原告依
      廢棄物清理法第31條第1項第2款之規定，應有於網路申報
      廢棄物產出及貯存情形之行為，其未依規定申報，係應為
      而不為，揆諸前揭說明，縱無故意，亦有過失。是被告以
      原告違反廢棄物清理法第31條第1項第2款規定之作為義務
      ，依同法第53條第1款處原告法定最低額6萬元罰鍰，即無
      違誤。
（二）原告主張：其於95年度因機器有時會停機，致部分月份廢
      棄物產量為0，庫存量亦為0，即無廢棄物產生的問題，並
      不了解亦須申報庫存量云云。按廢棄物清理法之立法目的
      係為有效清除處理廢棄物，改善環境衛生，維護國民健康
      ，此觀廢棄物清理法第1條之規定自明。故各級環保主管
      機關，必須對於所轄各事業機構之事業廢棄物之產生、貯
      存、清除、處理及再利用情形加以嚴格管理監督，始能達
      到廢棄物清理法之立法目的。是前述廢棄物處理清除機構
      網路申報等相關法令公告之意旨，係針對事業單位產生廢
      棄物污染源所為預防性管制措施，以利被告管理及監督，
      避免對環境產生重大危害，此屬廢棄物清理法立法重要意
      旨之一。職是，原告既係環保署公告指定應以網路傳輸方
      式申報廢棄物產此及貯存情形之事業，依法即應負申報義
      務，而原告既未依上開規定申報廢棄物產出量，即有違反
      行政法上應盡義務之行為，縱非故意，亦有過失。足見原
      告此部分之主張，不足採信。
（三）又被告於94年5月25日曾召開「公告應以網路傳輸方式申
      報廢棄物之產出貯存清除處理再利用輸出及輸入情形之事
      業申報作業說明會」，並發文給原告，原告並未派員參加
      ，以瞭解說明會內容，此有被告94年5月3日高縣環四字第
      0940800716號函、同年月25日說明會事業名單及「事業上
      網申報作業明會」簽到簿影本附原處分卷可稽。且被告亦
      分別於94年7月4日及96年4月14日電話輔導原告辦理上網
      申報作業，此亦有被告94年7月4日及96年4月14日電話查
      詢紀錄附原處分卷可憑。是原告主張：其未接獲新法規宣
      導說明會通知及多次電詢被告申報方式均未果，致未能正
      確上網申報云云，亦不足採。至原告所提被告95年5月30
      日事業廢棄物工作紀錄表，所載內容係針對廢棄物清理法
      第31條第1項第1款規定應提報「事業廢棄物清理計畫書」
      送審之事業，實與本件訴訟無關，併此敘明。
七、綜上所述，原告之主張並不可採。從而，被告以原告於95年
    2、3、4、5、7、8、9、11、12月，均未依規定以網路傳輸
    方式，連線申報廢棄物產出情形，違反廢棄物清理法第31條
    第1項第2款規定，乃依同法第53條第1款處原告法定最低額6
    萬元罰鍰，揆諸前揭規定，並無違誤。訴願決定予以維持，
    亦無不合。原告起訴意旨求為撤銷，為無理由，應予駁回。
    又本件係簡易訴訟事件，爰不經言詞辯論為之。
據上論結，本件原告之訴為無理由，依行政訴訟法第236條、第
233條第1項、第195條第1項後段、第98條第1項前段，判決如主
文。
中    華    民    國    97    年     1    月    2     日
            高雄高等行政法院第二庭法  官  許麗華
以上正本係照原本作成。
如不服本判決，應於判決送達後20日內向本院提出上訴書狀，其
未表明上訴理由者，應於提起上訴後20日內向本院提出上訴理由
書（須按對造人數附繕本）；如於本判決宣示或公告後送達前提
起上訴者，應於判決送達後20日內補提上訴理由書（須附繕本）
。未表明上訴理由者，逕以裁定駁回。
中    華    民    國    97    年     1    月    2     日
                                  書記官  李昱
附註:
行政訴訟法第235條（第1項、第2項）:
對於適用簡易程序之裁判提起上訴或抗告，須經最高行政法院之
許可。
前項許可，以訴訟事件所涉及之法律見解具有原則性者為限。


司法院資訊處製作；財團法人民間司法改革基金會備份。
